臺灣臺中地方法院刑事判決　　　　　　　　　　　　九十一年度訴字第二五八三號
　　公　訴　人　臺灣臺中地方法院檢察署檢察官
　　被　　　告　乙○○
　　指定辯護人　本院公設辯護人　甲○○
右列被告因偽造貨幣案件，經檢察官提起公訴（九十一年度偵字第七一０三號），本
院判決如左：
    主  文
乙○○無罪。
    理  由
一、公訴意旨係以：被告乙○○曾因違反麻醉藥品管理條例罪，經本院於民國八十七
    年十二月二十八日判處有期徒刑五年二月，應執行有期徒刑五年三月確定，於八
    十九年五月三十日裁定假釋中付保護管束，現仍於保護管束中，尚未執行完畢，
    竟意圖供行使之用，於九十一年九月十二日下午五、六時，在文心路與西安路口
    ，向不詳姓名之人收集偽造之仟元貨幣，嗣於隔日即九月十三日二十時五分許在
    臺中市○○區○○街八十五巷六號三樓，因毒品案件為警查獲，並在乙○○之皮
    夾內扣得仟元偽鈔三十四張，因認被告涉犯刑法第一百九十六條第一項之意圖供
    行使之用而收集偽造紙幣罪嫌云云。
二、按不能證明被告犯罪或其行為不罰者，應諭知無罪之判決，刑事訴訟法第三百零
    一條第一項定有明文。再按犯罪事實應依證據認定之，無證據不得推定其犯罪事
    實，刑事訴訟第一百五十四條亦有規定。而認定犯罪事實，所憑之證據，雖不以
    直接證據為限，間接證據亦包括在內，然無論直接或間接證據，其為訴訟上之證
    明，須於通常一般之人均不致於有所懷疑，而得確信其為真實之程度者，始得據
    之為有罪之認定，倘其證明尚未達到此一程度，而有合理性懷疑之存在時，即無
    從為有罪之認定（最高法院七十六年度臺上字第四九八六號判例參照）；且認定
    不利於被告之事實，須依積極證據，苟積極證據不足為不利於被告事實之認定時
    ，即應為有利於被告之認定，更不必有何有利之證據（最高法院三十年度上字第
    八一六號判例參照）。
三、公訴人認被告涉犯刑法第一百九十六條第一項之意圖供行使之用而收集偽造通用
    紙幣罪嫌，無非以（一）被告於警訊時稱因雪兒用偽鈔還伊錢，所以伊準備用這
    批偽鈔向其求償，且伊不知雪兒的電話為何云云。於本署偵訊時，則提供「雪兒
    」之聯絡電話為0000000000號。然經調閱該等電話之九十一年八月及
    九月間之通話紀錄，均查無與0000000000之通聯記錄，有通聯記錄之
    磁片乙片在卷可參，且被告亦無法提供「雪兒」之具體資料以供查證，經提示該
    調查結果，被告始俯首認罪；（二）又偽鈔中有號碼ＥＬ四四一三八七ＷＡ十張
    、ＧＱ七九六六三六ＵＡ六張、ＧＱ七九六六三七ＵＡ三張、ＧＱ七九六六三八
    ＵＡ四張、ＧＱ五四四六六七ＵＡ三張、ＧＱ0000000張ＵＡ、ＧＱ七九
    六六四二ＵＡ二張，共三十四張，每一號碼均有相同號碼之偽鈔二張至十張不等
    ，被告收受時應可發現，且前開偽鈔經中央銀行發行局鑑定確實均屬偽鈔，有中
    央銀行發行局台央發字第○九一○○五二四二九號函在卷可稽。又被告將偽鈔放
    於錢包中，且錢包中除偽鈔外沒有其他錢，顯係有供行使之用之意圖，是被告所
    辯顯係卸責之詞，不足採信。此外，復有前開偽造之仟元紙幣三十四張扣案可佐
    等為其主要論據。
四、訊據被告固坦承於前開時、地持有前開偽鈔而遭警查獲等事實，惟堅詞否認其有
    前開意圖供行使之用而收集偽造通用紙幣之犯行，並辯稱：前開偽鈔三十四張係
    其朋友即綽號為「雪兒」之不詳姓名年籍之成年女子，因欠其五萬元，而於九十
    一年九月十三日遭警查獲前二、三小時，在台中市○○路與西安路口，還其三萬
    四千元所交付，且收到前開三十四張鈔票時，其並不知係偽鈔，係經警員告知始
    知悉係偽鈔，其未曾使用過前開偽鈔等語。經查：
（一）扣案之新版新台幣一千元券（即鈔票）三十四張，經送中央銀行發行局鑑定結
      果，認「該批偽鈔均以彩色雷射輸出方式（含彩色影印）仿印，無隱藏字及凹
      版印紋凸起效果；紙質與真鈔不同，水印以雷射輸出方式仿製，安全線以雷射
      輸出方式仿鈔券正面五段裸露部分，無折光變色效果；左下角面額數字，無折
      光變色反應」，而認前開新版新台幣一千元券三十四張，均屬偽鈔，此固有該
      局九十一年九月二十七日台央發字第０九一００五二四二九號函附於偵查卷可
      稽。然刑法第一百九十六條第一項所謂收集，係指收買受贈互換等一切行為，
      在收取以前，即有行使之犯罪意思者而言，雖以反覆而為多數收取行為為常業
      ，但以圖供行使意思，一次收取，亦即成立該項收集罪名（最高法院二十六年
      度渝上字第八六七號判例參照）；且最高法院九十一年度台上字第七二一號判
      決略謂「刑法第一百九十六條第一項之行使偽造或變造幣券罪，以明知係偽造
      或變造之幣券，故意收受後冒充真幣行使為構成要件。又此所稱收受，係指取
      得持有權而言，不論有償與無償、適法與不適法，凡一切取得持有之行為，均
      包括在內。依原判決認定之事實，上訴人係於侵占取得持有之後，方知所侵占
      者為偽造之紙幣，而持以行使等情，倘屬無訛，則論上訴人以行使偽造紙幣罪
      ，自有適用法則不當之違法」。故若無前開收集行為，僅係因他人之交付而持
      有，即不能該項罪名相繩；則若無證據足資證明被告係明知前開新版新台幣一
      千元券三十四張均屬偽鈔，且本於行使之意思予以收受，自難以被告持有前開
      偽鈔，即遽認其有公訴人所指之前開犯行。
（二）被告於警訊時經問及警方於其身上查獲之偽鈔為何人所有時，其供稱：「：：
      ：是朋友還我錢的」等語，並供稱其友叫「雪兒」但不知其真實姓名，因「雪
      兒」用偽鈔還錢，故其乃將前開偽鈔帶在身上準備求償，其未使用前開偽鈔等
      語明確（均見偵查卷第八頁）；且被告於九十一年九月二十五日檢察官訊問時
      亦供稱前開三十四張偽鈔係其友「雪兒」向其借錢，而在其遭查獲之前一天下
      午五、六時許，在台中市○○路與西安路口處，於車內還其錢所交付，其不知
      係假鈔，且未用過前開假鈔等語明確（見偵查卷第二十八頁），則由被告前開
      供述以觀，尚難認被告於「雪兒」交付前開偽鈔還債時即知係偽鈔，亦即尚不
      足認其有前開收集行為。
（三）至被告於九十一年十月二十四日檢察官訊問時固曾供稱：「我認罪。我無法找
      到雪兒。我承認持有這些假鈔」等語（見偵查卷第四十四頁）。此即檢察官前
      開所稱「被告亦無法提供「雪兒」之具體資料以供查證，經提示該通聯記錄之
      調查結果，被告始俯首認罪」之訊問筆錄，並有該份訊問筆錄附於偵查卷可憑
      。惟：
  １、經本院於審判期日提示前開訊問筆錄並訊問被告「對於偵查卷第四十四頁檢察
      官問你說是不是認罪，你說認罪，你的認罪指的是什麼意思？」時，其供稱：
      「我當時承認是說我持有這些偽鈔被抓到沒有錯，並不是承認什麼罪名」等語
      明確（見本院九十一年十一月二十一日審判筆錄）。因被告供述確有出入，旋
      經本院當庭勘驗前開偵訊筆錄之錄音帶結果，其中檢察官確曾問及被告是否認
      罪，而被告僅承認持有假鈔，但無承認其他犯行之供述，甚且供稱不是我做的
      等語，此有本院本院九十一年十一月二十一日審判筆錄在卷可稽，並有前開偵
      訊筆錄錄音帶一捲附於偵查卷可憑。
  ２、按訊問被告，除有急迫情況經記明筆錄者外，應全程連續錄音；必要時，並應
      全程連續錄影。又筆錄內所載之被告陳述與錄音或錄影之內容不符者，除有急
      迫情況且經記明筆錄而未錄音、錄影之情形外，其不符之部分，不得作為證據
      。刑事訴訟法第一百條之一第一項、第二項規定甚明。上開規定，依同法第一
      百條之二之規定，於司法警察官或司法警察訊問犯罪嫌疑人時所準用。故審理
      事實之法院，遇有被告抗辯其未有如訊問筆錄所載之陳述時，應先予調查或調
      取該訊問過程之錄音或錄影帶，加以勘驗，以判斷該筆錄所載被告之陳述得否
      作為證據（最高法院八十九年度台上字第五三一四號判決參照）。而前開偵查
      中之訊問筆錄內所載之被告陳述與錄音之內容不符，亦如前述，依前開規定，
      其不符之部分即公訴人所指被告認罪之部分，即不得作為證據。則被告既未就
      公訴人所指前開收集行為為自白或認罪，僅係坦承持有前開偽鈔而已，則依前
      開判例與判決之說明，尚難論被告以行使偽造紙幣罪。
（四）至被告究係何時自其友「雪兒」處收受前開偽鈔，被告於偵查中及本院之供述
      先後不一；且其於偵查中供稱與「雪兒」聯絡之電話，經檢察官調閱通聯紀錄
      結果，亦無其電話與所稱「雪兒」電話通話之紀錄，其就此亦供稱不知道等語
      （見偵查卷第四十四頁），則被告前開所辯即有可疑；惟事實審法院對於證據
      之取捨，依法雖有自由判斷之權，然積極證據不足證明犯罪事實時，被告之抗
      辯或反證縱屬虛偽，仍不能以此資為積極證據應予採信之理由（最高法院三十
      年度上字第四八二號判例參照）；則被告之抗辯或反證縱屬虛偽，惟尚不足證
      明被告有前開公訴人所指之明知係偽造或變造之幣券，故意收受後冒充真幣行
      使之「收集」行為，自難據此而為不利被告之認定。
（五）此外，復查無其他積極證據足資證明被告有何公訴人所指之犯行，依前揭說明
      ，不能證明被告犯罪，自應諭知被告無罪之判決。
五、據上論斷，應依刑事訴訟法第三百零一條第一項，判決如主文。
中      華      民      國      九十一    年    十一    月    二十八    日
                                臺灣臺中地方法院刑事第七庭
                                        法  官  陳  卿  和
右正本證明與原本無異。
如不服本判決，應於送達後十日內向本院提出上訴狀 （須附繕本） ，上訴於台灣高
等法院台中分院。
                                        書記官
中      華      民      國      九十一    年    十一    月    二十八    日
